臺灣雲林地方法院民事裁定　　　　　　 100年度監宣字第33號
聲　請　人　王勝彥
相　對　人　王秀霞
關　係　人　洪月和
上列聲請人聲請輔助宣告事件，本院裁定如下：
    主    文
宣告王秀霞（女、民國○○年○○月○○日生、國民身分證統一編號：
Ｚ000000000號）為受輔助宣告之人。
選定洪月和（女、民國○○年○○月○○日生、國民身分證統一編號：
Ｚ000000000號）為受輔助宣告人之輔助人。
聲請費用新臺幣壹仟元由受輔助宣告之人負擔。
    理    由
一、聲請意旨略以：聲請人為相對人之弟，關係人洪月和則為相
    對人之母。相對人因患有極重度多重障礙，經送醫診治至今
    仍不見起色，無法自理生活，須旁人照護之情形，近日甚且
    已因精神障礙或其他心智缺陷，致不能為意思表示或受意思
    表示，或不能辨識意思表示之效果，有診斷證明書可證。爰
    依民法第14條第1 項、民事訴訟法第597 條第1 項之規定，
    聲請對其為監護之宣告，並依民法第1111條之規定，指定關
    係人洪月和為相對人之監護人，暨指定聲請人為會同開具財
    產清冊之人，若鈞院認相對人尚未達可宣告監護之程度，則
    請准為輔助宣告等語。
二、按對於因精神障礙或其他心智缺陷，致其為意思表示或受意
    思表示，或辨識其意思表示效果之能力，顯有不足者，法院
    得因本人、配偶、四親等內之親屬、最近一年有同居事實之
    其他親屬、檢察官、主管機關或社會福利機構之聲請，為輔
    助之宣告。受輔助宣告之人，應置輔助人，民法第15條之1
    第1 項、第1113條之1 第1 項亦定有明文。依民法第1113條
    之1 第2 項準用同法第1111條之1 規定，法院選定輔助人時
    ，應依受輔助宣告之人之最佳利益，優先考量受輔助宣告之
    人之意見，審酌一切情狀，並注意下列事項：(一)受輔助宣告
    之人之身心狀態與生活及財產狀況。(二)受輔助宣告之人與其
    配偶、子女或其他共同生活之人間之情感狀況。(三)輔助人之
    職業、經歷、意見及其與受輔助宣告之人之利害關係。(四)法
    人為輔助人時，其事業之種類與內容，法人及其代表人與受
    輔助宣告之人之利害關係。
三、經查，聲請人上開主張，業據其提出戶籍謄本、殘障手冊影
    本等件為證，且相對人經本院法官在鑑定人即行政院衛生署
    草屯療養院醫師蔡坤輝前呼喚其姓名均未回答，且有坐立難
    安之情形，並經鑑定人蔡坤輝醫師鑑定稱：個案從小就發燒
    腦傷，沒有受教育，發展遲緩，從80年間到南投教養院至今
    ，85年間有來本院就診，綜合個案之個人生活史及病史、身
    體及神經學檢查、心理測驗與精神狀態檢查，認為個案因熱
    痙攣併癲癇導致發展遲緩而智能障礙，20歲並且合併器質性
    精神病，近十多年功能退化，需部分依賴他人照顧日常生活
    起居，目前因精神障礙或其他心智缺陷，致其為意思表示或
    受意思表示，或辨識其意思表示效果之能力顯為不足，達輔
    助宣告之程度等語，有鑑定筆錄、鑑定報告書等件在卷可稽
    ，堪信聲請人之主張屬實。本院審酌上情，認為相對人對他
    人詢問並非不能回答，其仍可簡單眼神接觸及單音單字回應
    ，雖因其明顯智能障礙，所得使用語言表達能力有限，難以
    有效溝通，惟仍與完全喪失意思表示能力之情形有別，然其
    辨識能力既然顯較一般人為不足，故聲請人聲請對相對人為
    輔助之宣告為有理由，應予准許。
四、次查，聲請人王勝彥為受輔助宣告人之弟，其父王彬業已於
    100 年03月10日死亡，則尚有其母洪月和、伯父王格、叔父
    王春忠、妹王秀足存在，並經渠等同意由關係人洪月和擔任
    受輔助宣告人之輔助人之情，有戶籍謄本、親屬系統表、同
    意書等件附卷可參。本院審酌上情，並考量受輔助宣告人經
    關係人洪月和安置於南投啟智教養院，關係人洪月和亦會前
    往探視受輔助宣告人，並有意願擔任受輔助宣告人之輔助人
    等情狀，認關係人洪月和應有輔助受輔助宣告人之能力，並
    適於任之，是由關係人洪月和任輔助人，符合受輔助宣告人
    王秀霞之最佳利益，爰依前揭規定，選定聲請人洪月和為受
    輔助宣告之人王秀霞之輔助人。
五、依民事訴訟法第608 條第1 項、第624 條之1 第3 項，裁定
    如主文。
中    華    民    國  100     年    6     月    28    日
                   家事法庭     法  官  黃瑞井
正本係照原本作成。
如不服本裁定關於選定輔助人部分，應於送達後十日內向本院提
出抗告狀，並繳納抗告費新臺幣1,000 元；其餘關於宣告輔助之
部分，不得抗告。
中    華    民    國  100     年    6     月    28    日
                                書記官  鄭國銘